臺灣彰化地方法院刑事判決
                                     111年度交訴字第98號
公  訴  人  臺灣彰化地方檢察署檢察官
被      告  劉國顯


上列被告因公共危險案件，經檢察官提起公訴（111年度偵字第3
450號），本院依簡式審判程序判決如下：
    主  文
劉國顯犯駕駛動力交通工具發生交通事故，無過失致人傷害而逃
逸，免刑。
    事實及理由
一、本件犯罪事實、證據及應適用之法條，除犯罪事實欄所載「
    0805」更正為「0508」、補充證據「被告於本院程序中之自
    白、證號查詢汽車駕駛人」外，餘均引用檢察官起訴書之記
    載（如附件）。
二、按犯前項之罪，駕駛人於發生交通事故致人死傷係無過失者
    ，減輕或免除其刑，刑法第185條之4第2項定有明文。本案
    經檢察官送請交通部公路總局臺中區監理所彰化縣區車輛行
    車事故鑑定會鑑定結果，認被害人鐘梅瑛駕駛行至無號誌交
    岔路口，未注意車前狀況，致撞及同向前方因讓車而暫停之
    右轉彎車輛後車尾，致生事故，此係前行被告車無法預期及
    防範之事況。被害人為肇事原因，被告無肇事因素等情，有
    該會彰化縣區0000000案鑑定意見書在卷可佐，足認被告就本
    件交通事故之發生，並無過失，應有上開減、免其刑規定之
    適用。
三、爰審酌被告前無犯罪紀錄，素行良好，雖於肇事後逃離現場
    而未予被害人一定之救助，所為實不足取，然衡以被告犯後
    坦承犯行，且與被害人達成調解，有彰化縣○○鄉○○○○○000○○
    ○○○00號調解書在卷可參，犯後態度良好，暨其生活狀況、
    智識程度為國小肄業及檢察官具體求處免刑等一切情狀，量
    處如主文所示之刑。
四、依刑事訴訟法第273條之1第1項、第299條第1項前段、第310
    條之2、第454條第2項，刑法第185條之4第1項前段、第2項
    ，判決如主文。
五、如不服本判決，得於判決書送達之翌日起20日內，以書狀敘
    述理由，向本院提出上訴（須附繕本）。
本案經檢察官吳宗穎提起公訴、到庭執行職務。
中　　華　　民　　國　　111 　年　　8 　　月　　3 　　日
                  刑事第四庭    法  官  林怡君 
以上正本證明與原本無異。
如不服本判決應於收受判決後20日內向本院提出上訴書狀，並應
敘述具體理由。其未敘述上訴理由者，應於上訴期間屆滿後20日
內向本院補提理由書(均須按他造當事人之人數附繕本)「切勿逕
送上級法院」。
告訴人或被害人如對本判決不服者，應具備理由請求檢察官上訴
，其上訴期間之計算係以檢察官收受判決正本之日期為準。
中　　華　　民　　國　　111 　年　　8 　　月　　3 　　日
                                書記官  馬竹君
附錄本案論罪科刑法條：
中華民國刑法第185條之4
駕駛動力交通工具發生交通事故，致人傷害而逃逸者，處6月以
上5年以下有期徒刑；致人於死或重傷而逃逸者，處1年以上7年
以下有期徒刑。
犯前項之罪，駕駛人於發生交通事故致人死傷係無過失者，減輕
或免除其刑。
臺灣彰化地方檢察署檢察官起訴書
                                     111年度偵字第3450號
　　被　　　告　劉國顯　男　69歲（民國00年00月00日生）
　　　　　　　　　　　　住彰化縣○○鄉○○路000號
　　　　　　　　　　　　國民身分證統一編號：Z000000000號
上列被告因公共危險案件，已經偵查終結，認應該提起公訴，茲
將犯罪事實及證據並所犯法條分敘如下：
　　　　犯罪事實
一、劉國顯於民國111年1月9日16時10分許，駕駛車牌號碼00-
　　0000號自用小客車，沿彰化縣永靖鄉永興路2段由東往西方
    向行駛，行抵永興路2段與萬壽巷之交岔路口前，而右轉進
    入萬壽巷時，因萬壽巷狹窄且亦有其他車輛持續右轉駛出進
    入永興路2段，劉國顯遂中止其右轉動作，適有鐘梅瑛騎乘
    車牌號碼000-0000號普通重型機車亦在永靖鄉永興路2段由
    東往西方向行駛，因鐘梅瑛未注意車前狀況，致其普通重型
    機車撞及劉國顯上開自用小客車之後車尾後倒地，鐘梅瑛並
    受有右側手肘擦傷、右側膝部擦傷等傷害（過失傷害部分未
    據告訴）。詎劉國顯知悉鐘梅瑛倒地後，可預見鐘梅瑛將因
    此受傷，竟未施以救助或報警，反而基於逃逸之犯意，逕自
    駕車逃逸。經警據報到場處理而循線查獲。
二、案經彰化縣警察局員林分局報告偵辦。
　　　　證據並所犯法條
一、訊據被告劉國顯矢口否認涉有上開犯嫌，辯稱：伊當時要右
    轉，有台車要出來，伊無法轉進去伊就停下，伊不知道後面
    有人撞到，伊有叫伊太太去看有沒有撞到什麼東西，伊太太
    說沒有，伊就開車轉進去走了，所以伊不知道有肇事等語。
    惟查，上開犯罪事實，業據證人即被害人鐘梅瑛證述明確，
    並有道路交通事故現場圖、道路交通事故調查報告表㈠㈡、事
    故現場照片、行車紀錄畫面翻拍照片、監視器畫面翻拍照片
    、彰化縣警察局舉發違反道路交通管理事件通知單、車輛詳
    細資料報表及彰化基督教醫院財團法人員林基督教醫院診斷
    證明書在卷可稽，是被告犯嫌堪以認定。
二、按刑法第185條之4肇事逃逸罪，屬抽象危險犯，立法目的在
    於「維護交通安全，加強救護，減少被害人之死傷，促使駕
    駛人於肇事後，能對被害人即時救護」，課以肇事者在場及
    救護的義務。可見所保護之法益，除維護參與交通的眾人往
    來安全，避免事端擴大，和立即對於車禍受傷人員，採取救
    護、求援行動，以降低受傷程度外，尚含有釐清肇事責任的
    歸屬，及確保被害人的民事求償權功能，兼顧社會與個人之
    重疊性權益保障。而為確保公眾交通的安全，所稱「肇事」
    ，當指客觀上的車禍發生情形已足，不以行為人對於該車禍
    的發生，應負刑責為必要，此因肇事責任歸屬，尚屬下一順
    位，需費時間，才能釐清、不爭（最高法院104年度台上字
    第2570號判決意旨參照）。是以一旦有交通事故發生，且發
    生人員傷亡之情況，不論是撞人或被撞，或是因其他事故而
    造成死傷，只要是在駕駛動力交通工具過程內所發生者，參
    與此整個事故過程之當事人皆應協助防止死傷之擴大，蓋如
    駕駛人於事故發生後，隨即駕車逃離現場，不僅使肇事責任
    認定困難，更可能使受傷之人喪失生命或求償無門，故該罪
    之成立只以行為人有駕駛動力交通工具肇事，致人死傷而逃
    逸之事實為已足，至行為人之肇事有否過失，肇事原因如何
    ，則非所問。被告雖辯稱：伊無肇事等語，且本案經送交通
    路公路總局臺中區監理所鑑定後，亦認被告並無肇事因素等
    情，有交通部公路總局臺中區監理所111年5月9日彰鑑字第1
    110051495號函暨所附彰化縣區○0000000號鑑定意見書附卷
    可考，足認本案被告並無過失，然刑法第185條之4第2項規
    定「犯前項之罪，駕駛人於發生交通事故致人死傷係無過失
    者，減輕或免除其刑」，足認被告就本件事故之發生雖無過
    失，但被告突然中止右轉之駕駛行為為本件事故的原因之一
    ，其自有採取救護、求援行動，以降低受傷程度之義務。至
    於被告對於事故之發生縱使無過失，充其量只得依刑法第18
    5條之4第2項，作為「減輕或免除其刑」之事由，仍無法解
    免其肇事逃逸罪責。
三、核被告所為，係犯刑法第185條之4第1項前段肇事逃逸罪嫌
    。又請審酌被告對於本件事故之發生並無過失，被害人鐘梅
    瑛之傷勢均為擦傷並非相當嚴重，且被告已與被害人鍾梅英
    調解成立達成和解等情，有彰化縣永靖鄉調解委員會調解書
    可參，是若被告坦承犯行，請依刑法第185條之4第2項之規
    定，免除其刑。
四、依刑事訴訟法第251條第1項提起公訴。
　　此　致
臺灣彰化地方法院
中　　華　　民　　國　 111　　年　　5 　　月　　27　　日
                          檢  察  官   吳 宗 穎
本件正本證明與原本無異
中　　華　　民　　國　 111　　年　　6 　  月　　 7 　 日
                          書  記  官   林 于 雁
所犯法條：　　
中華民國刑法第185條之4
駕駛動力交通工具發生交通事故，致人傷害而逃逸者，處 6 月
以上 5 年以下有期徒刑；致人於死或重傷而逃逸者，處 1 年以
上 7 年以下有期徒刑。
犯前項之罪，駕駛人於發生交通事故致人死傷係無過失者，減輕
或免除其刑。